臺灣桃園地方法院民事判決　　　　　　　　　　　　九十一年度重訴字第三一一號
　　原　　　告　　丙○○
　　訴訟代理人　　康英彬律師
 　 複　代理人　　乙○○
　　被　　　告　　同台機械股份有限公司
?
　　兼法定代理人　甲○○
　　訴訟代理人　　丁○○
?
右當事人間請求損害賠償事件，於民國九十三年三月十八日言詞辯論終結，本院判決
如左：
    主    文
被告應連帶給付原告新臺幣壹佰伍拾柒萬伍仟陸佰壹拾捌元，及自民國九十一年八月
六日起至清償日止，按週年利率百分之五計算之利息。
原告其餘之訴駁回。
訴訟費用由被告連帶負擔四分之一，餘由原告負擔。
本判決第一項於原告以新臺幣伍拾貳萬伍仟貳佰零陸元為被告供擔保後，得假執行，
。但被告以新臺幣壹佰伍拾柒萬伍仟陸佰壹拾捌元為原告預供擔保，得免為假執行。
原告其餘之假執行聲請駁回。
    事    實
壹、原告方面：
  一、聲明：
　　(一)被告應連帶給付原告新臺幣（下同）六百四十九萬八千一百八十二元，及自起
　　　訴狀繕本送達之翌日起至清償日止，按年息百分之五計算之利息。
　　(二)訴訟費用由被告負擔。
　　(三)第一項聲明請准供擔保宣告假執行。
  二、陳述：
  　(一)原告自民國八十九年三月起受僱於被告同台機械股份有限公司（下稱同台公司，
      被告甲○○則為該公司之負責人）擔任車床操作員，因被告未依勞工安全衛生
      法及相關規定訂定適合需要之安全衛生工作守則、對於新僱勞工於工作前，未
      使其接受適於該工作必要之安全衛生教育訓練、未明確告知並標示勞工不得使
      用手套在車床等旋轉刃具作業、於車床之緊急制動裝置未標有明顯標誌等過失
      ，而未提供安全之工作環境，致原告於八十九年七月十日於工作中右手不幸遭
      車床捲入，右手神經、血管及韌帶因而斷裂，迄今右手仍無法回復正常功能。
    (二)原告因被告之侵權行為，致正常慣用之右手殘廢，勞動能力完全喪失，爰依民
      法第一百八十四條第一項前段、第二項、第一百九十三條第一項之規定，請求
      自受傷時起至勞基法所定之法定退休年齡六十歲止所喪失勞動能力之賠償金額
      五百四十九萬八千一百八十二元。另原告因本件事故，原本身強體健之軀現突
      遭職業傷害無法痊癒而屬肢障，內心傷痛巨變至今無法撫平，且原告素無恆產
      ，平日與家人賃屋而居，迄今無任何經濟收入，已列入低收入戶，而家中二名
      幼子和父母之生活費用端賴原告支撐，更另有一智障之兄須人照顧，加以因公
      受傷後被告對原告之傷痛不聞不問，亦不賠償損害，爰依民法第一百九十五條
      第一項前段之規定，對被告請求一百萬元之精神慰撫金。
  三、證據：提出診斷證明書影本三紙、勞檢所函影本乙份、薪資袋影本乙紙、勞工
      保險局函影本二紙、租約影本乙份、低收入證明影本乙紙、戶籍謄本乙紙、殘
      障手冊影本乙紙、勞工保險傷病診斷書影本、動產抵押契約書影本乙紙、經濟
      部工業局動產擔保交易動產抵押登記證明書影本乙份、歸戶財產查詢單影本、
      本院債權憑證影本、照片五幀為證。
貳、被告方面：
  一、聲明：
    (一)駁回原告之訴及假執行之聲請。
    (二)訴訟費用由原告負擔。
    (三)如為不利之判決，請准供擔保宣告免為假執行。
  二、陳述：
    (一)原告主張之侵權行為發生日為八十九年七月十日，然被告遲至九十一年八月二
      日始接獲起訴之請求，原告縱有損害賠償請求權已罹於二年之消滅時效期間。
    (二)原告於應徵被告公司之車床操作員時，自稱具有車床師傅多年經驗，然於操作
      車床時戴手套工作極端危險，連車床學徒都應清楚熟悉，被告甲○○於經營工
      廠期間經常以口頭方式禁止現場操作人員不能戴手套工作，被告已善盡防止危
      害發生之注意義務，就原告之受傷並無過失責任。被告雖經行政院勞委會實施
      勞動檢查，發現被告公司數項違反勞工安全衛生法事項，然該數項缺失並非造
      成原告受傷之原因，原告主張被告公司違反保護他人之法律，為無理由。
    (三)原告以多年操作車床之經驗，因一時方便舒適戴手套從事車床工作，被告雖已
      善盡口頭禁止之注意義務，仍不能於損害發生當時眼見阻止，原告就其損害之
      發生，自與有過失。且原告並未喪失百分之百之工作能力，被告在原告傷後亦
      非不聞不問，數次連繫原告，願提供生活之協助，然原告堅持請求一次賠償鉅
      額金錢，其請求並不合理。
  三、證據：聲請傳訊證人邱有福。
、本院依職權調閱臺灣桃園地方法院檢察署九十年度偵續字第一八一號卷宗、九十
    年度他字第一二一八號卷宗；並依職權函詢財團法人長庚紀念醫院林口分院查明
    關於原告所減損之勞動能力等事項、及函詢桃園縣機器同業公會於從事車床工作
    時可否戴手套等相關事項。
    理    由
一、本件原告起訴主張：伊自八十九年三月起受僱於被告擔任車床操作員，因被告未
    依勞工安全衛生法及相關規定訂定適合需要之安全衛生工作守則、對於新僱勞工
    於工作前，未使其接受適於該工作必要之安全衛生教育訓練、未明確告知並標示
    勞工不得使用手套在車床等旋轉刃具作業、於車床之緊急制動裝置未標有明顯標
    誌等過失，而未提供安全之工作環境，致原告於八十九年七月十日於工作中右手
    不幸遭車床捲入，右手神經、血管及韌帶因而斷裂，勞動能力完全喪失，為此本
    於侵權行為法律關係，請求被告連帶賠償其勞動能力喪失之損害及慰撫金共計六
    百四十九萬八千一百八十二元等語。被告則以原告縱有損害賠償請求權，已罹於
    二年之消滅時效期間；原告於應徵被告公司之車床操作員時，自稱具有車床師傅
    多年經驗，應深知不得戴手套從事車床工作，被告亦經常以口頭方式禁止現場操
    作人員不能戴手套工作，是被告自不具過失，而被告公司數項違反勞工安全衛生
    法事項，並非造成原告受傷之原因；且原告因一時方便舒適戴手套從事車床工作
    ，其就損害之發生，與有過失等語置辯。
二、查原告主張其自八十九年三月起受僱於被告同台公司，從事車床操作員，於八十
    九年七月十日在操作車床時受有右手臂切割傷、神經血管韌帶斷裂之傷害；另據
    原告稱其當日受傷之情節為：伊當日在車床要將長形鐵條車細並車出形狀，左右
    手拿砂布去摩擦旋轉中的鐵條，在摩擦時右手手套靠指尖部分不小心被車床捲入
    ，就整隻手捲入而受傷（見本院卷第一一二頁）等事實，業據原告提出診斷證明
    書影本三紙、勞工保險傷病診斷書影本、殘障手冊影本乙紙等為證，復為兩造所
    不爭，堪信其此部分主張為真正。
三、原告主張其受有上開傷害係因被告未依勞工安全衛生法及相關規定訂定適合需要
    之安全衛生工作守則、對於新僱勞工於工作前，未使其接受適於該工作必要之安
    全衛生教育訓練、未明確告知並標示勞工不得使用手套在車床等旋轉刃具作業、
    於車床之緊急制動裝置未標有明顯標誌等過失，而未提供安全之工作環境所致，
    被告則以前詞置辯。則本件所應審究者為：(一)被告就本件是否有過失或違反保護
    他人法律之行為？(二)被告前述行為與原告所受傷害間是否具有相當因果關係？(三)
    原告是否與有過失？經查：
　(一)按雇主應依勞工安全衛生法及有關規定會同勞工代表訂定適合需要之安全衛生工
    作守則，報經檢查機構備查後公告實施；雇主對於勞工應施以從事工作及預防災
    變所必要之安全衛生教育訓練；並防止機械、器具、設備等引起之危害，雇主對
    於旋轉刃具作業，勞工手指有觸及之虞者，應明確告知並標示勞工不得使用手套
    ，勞工安全衛生法第二十五條第一項、第二十三條第一項、第五條第一項第一款
    、勞工安全衛生設施規則第五十六條分別定有明文。考其立法目的，係為保護勞
    工安全健康，防止職業災害，苟雇主違反上開規定，即屬違反保護他人之法律。
    原告主張被告上述違反行為業已提出行政院勞工委員會北區勞動檢查所（下稱北
    區勞檢所）九十年三月十九日台八十九勞北檢製字第０八九七號函為據（見本院
    卷第十一頁），被告亦自認其公司並未對原告施予必要之安全衛生教育訓練、亦
    未制定安全衛生工作守則、車床並未標示勞工不得使用手套作業，則被告自有違
    反上述保護他人之法律之情。
  (二)被告雖辯稱原告有多年操作車床之經驗，原告應深知操作車床時不能戴手套，故
    上述違反事項，並非造成原告受傷之原因，並辯稱其曾以口頭方式告誡原告不能
    戴手套操作車床云云，惟為原告所否認，而被告所聲請傳訊之證人邱有福雖證稱
    ：公司員工在車床工作時若戴手套讓被告甲○○看到，甲○○都會告誡不能戴手
    套，伊與原告在公司從事相同之車床工作，伊在搬運鐵時雖有戴手套，但在車床
    運轉時就不會戴云云（見本院卷第一三０頁）。然依原告所庭呈之證人邱有福工
    作時照片（附於本院卷第一四九頁），其中兩張照片顯示證人邱有福正立於車床
    前工作，雖該靜態之照片無法明確判別車床是否正運轉中，惟依照片中邱有福工
    作之姿勢及其緊貼正立於車床前、頭低下專注看車床上物體之神態、車床右側上
    方打亮燈光探照等情綜合判斷，應可合理推認其斯時正在操作車床，則前述邱有
    福證稱其在車床運轉時就不戴手套之證詞，顯與事實不符。又證人邱有福自承現
    仍受僱於被告；參以，其於本件「事故發生後」之上述照片拍攝時（九十三年一
    月十七日）竟仍公然戴手套操作車床，顯見被告公司就操作車床時可否戴手套乙
    事管理散漫，準此，堪認邱有福證稱公司員工在操作車床時若戴手套讓被告甲○
    ○看到，被告甲○○都會告誡云云，應屬偏頗而刻意迴護被告之詞，並無足採。
    依上述，苟被告公司已針對原告施予必要之安全衛生教育訓練，該公司亦制定安
    全衛生工作守則，被告甲○○於發現員工戴手套操作車床時均會加以制止告誡，
    原告自無法輕忽或漠視公司所制定之工作守則或老闆之制止行為而為圖便刻意違
    反，是被告前述關於勞工安全衛生法規定之違反，使原告處於易生傷害之危險工
    作環境中，與原告之受傷害間，應認具有相當因果關係，被告應負侵權行為之損
    害賠償責任。
  (三)至原告主張被告尚有「於車床之緊急制動裝置未標有明顯標誌」之過失，惟原告
    於本院訊問時自承：伊知該車床之緊急制動裝置設於車床腳踏處，當日發生緊急
    事故時，伊有直接反應用腳去踩該緊急制動裝置，如果沒有踩會更嚴重等語（見
    本院卷第一二二頁），則原告既已知該車床之緊急制動裝置設於何處，當日事發
    時並有踩動該煞車裝置，則該車床有無緊急制動裝置之明顯標示，與本件事故之
    發生應無因果關係，附此敘明。
四、按違反保護他人之法律，致生損害於他人者，負賠償責任；公司負責人對於公司
    業務之執行，如有違反法令致他人受有損害時，對他人應與公司負連帶賠償之責
    民法第一百八十四條第二項前段、公司法第二十三條第二項分別定有明文。而前
    述公司法第二十三條第二項，並不以因積極執行職務行為而生之損害為限，如依
    法律規定有執行之義務，而負責人怠於執行時所加於他人的損害，亦應包括在內
    。本件被告甲○○為被告同台公司之董事長，有同台公司之變更登記表乙份在卷
    可參，則甲○○應為勞工安全衛生法第二條第二項所稱之事業經營負責人即雇主
    ，依法即負有勞工安全衛生之責，其前述怠於訂定適合需要之安全衛生工作守則
    、對勞工進行安全衛生教育訓練並明確告知勞工不得使用手套操作車床等之違反
    勞工安全衛生法行為，致原告受有上開傷害，顯係違反保護他人之法律而侵害他
    人權利，核屬因怠於執行職務而加損害於他人，是被告甲○○與被告同台公司，
    就原告所受之損害，應負連帶賠償責任。再按不法侵害他人之身體、健康、名譽
    或自由者，對於被害人因此喪失或減少勞動能力或增加生活上之需要時，應負損
    害賠償責任，且被害人就其非財產上之損害，亦得請求賠償相當之金額，民法第
    一百九十三條第一項及第一百九十五條定有明文。被告因違反保護他人法律，致
    生損害於原告，則原告依上開規定請求被告負損害賠償責任，於法有據。爰就原
    告得請求損害賠償之項目及金額，析述如下：
  (一)減少勞動能力之損害部分：
    1.查原告因本件事故所受傷害，經本院依職權函請財團法人長庚紀念醫院（林口
      ）分院鑑定其整體勞動能力減損比例，據函覆結果認：原告仍有握力不足、手
      指活動受限情形，故無法使用右手從事粗重或精細的工作，依其情形，減損勞
      動能力約百分之四十至百分之五十等語，有該醫院九十二年一月二十三日九二
      長庚院法字第００二九號函一紙在卷可稽（見本院卷第六十一頁），本院認其
      減損之勞動能力應認定為百分之四十五為當。又原告主張其事發時月薪為四萬
      二千元乙節，亦據其提出薪資袋影本為據，復為被告所不爭執，應認原告此部
      分主張屬實。
    2.原告為五十三年九月十五日生，有其身心障礙手冊影本可佐，其於八十九年七
      月十日受傷時為三十五歲又十個月，至依勞動基準法第五十四條第一項第一款
      規定之勞工強制退休年齡為六十歲，則至原告年滿六十歲即一百一十三年九月
      十五日止，計二十四年又二月，應認原告主張自八十九年七月起至其六十歲止
      ，尚有二十四年可工作乙節為可採。從而，原告所得請求之勞動能力損失，以
      每月薪資四萬二千元乘以整體勞動能力減損百分之四十五計算，再依第一年不
      扣除中間利息之霍夫曼式計算法扣除中間利息，則原告請求勞動能力之減損五
      百四十九萬八千一百八十二元，應認僅於三百六十三萬九千零四十六元之範圍
      內（即42000x 12x 45%x 16.0000000=0000000，元以下四捨五入，下同），為
      有理由，逾此部分，則屬無據。
  (二)精神慰撫金部分：
    原告因被告違反保護他人法律之行為致受有前述傷害，無法痊癒成為肢障，其肉
    體上及精神上所受之傷害，不可謂不大，併審酌原告為高職畢業，受傷前係從事
    車床工作，目前無業，無不動產或存款，其與家人賃屋居住，家中有父母、妻、
    子女二人和智障之兄賴其收入支應開銷；被告同台公司資本額為一千萬元；被告
    甲○○亦為高職畢業，其為同台公司之負責人，每月約有五萬元收入，其於九十
    一年間尚有數筆土地、房屋（見本院卷第一四二頁）等兩造之身分地位、經濟狀
    況、及原告所受傷害程度等一切情狀，認原告可請求之精神慰撫金以八十萬元為
    當，逾此部分則屬無理由。
  (三)按損害之發生或擴大，被害人與有過失者，法院得減輕賠償金額或免除之，民法
    第二百十七條第一項定有明文，此條文之規定係因損害之發生或擴大，受害人有
    過失者，若使加害人全負損害賠償之責任，似失諸酷，應由法院酌情形，減輕或
    免除其賠償金額，因此受害人因怠於適當之注意，或怠於避免損害及減少損害應
    盡之方法，而有過失者，法院得減輕賠償金額。查從事高速車床等工作，不能戴
    手套，若違反，不小心可能會被機器捲入，造成身體、尤其是手部之嚴重傷害，
    此一危險情況為一般從事車床工作者都應具備之常識乙節，有桃園縣機器商業同
    業公會九十二年十月六日九十二桃機字第一七三號函在卷可憑（見本院卷第九十
    九頁），原告既自承其從事車床工作之時間長達四、五年（見本院卷第一一０頁
    ），理應認識並深知戴手套操作車床之高度危險性，自應小心避免該舉，其與被
    告同應注意避免損害之發生，竟疏於注意，亦屬與有過失，且事發時，原告係實
    際操作車床者，其就現場防止損害發生之注意能力，應高於被告，本院認原告就
    該事故之發生，應負百分之六十之責任，被告則應負百分之四十之責任。據此，
    被告應賠償之勞動能力減損金額為一百四十五萬五千六百一十八元（計算式為
    0000000 x0.4=0000000），慰撫金為三十二萬元（800000x0.4=320000），合計
    一百七十七萬五千六百一十八元。
  (四)又被告主張其於原告受傷期間已給付原告二十萬元之事實，為原告所不爭執，是
    被告主張應予扣除此部分金額尚屬合理，則被告扣除上述二十萬元後，尚須給付
    原告一百五十七萬五千六百十八元之損害賠償。
五、被告雖抗辯原告之損害賠償請求權已罹於二年之消滅時效期間，惟查，原告係於
    八十九年七月十日在被告公司操作車床時受有前述傷害，其二年之損害賠償時效
    期間應自八十九年七月十一日起算，期間之末日則為九十一年七月十日，茲原告
    已於九十一年七月十日起訴並繫屬於本院，有本院卷起訴狀上收文戳可稽，則原
    告之損害賠償請求權尚未罹於時效，是被告前述抗辯容有誤會。
六、按給付無確定期限者，債務人於債權人得請求給付時，經其催告而未為給付，自
    受催告時起，負遲延責任。其經債權人起訴而送達訴狀，或依督促程序送達支付
    命令，或為其他相類之行為者，與催告有同一之效力；遲延之債務，以支付金錢
    為標的者，債權人得請求依法定利率計算之遲延利息；應付利息之債務，其利率
    未經約定，亦無法律可據者，週年利率為百分之五，民法第二百二十九條第二項
    、第二百三十三條第一項前段、第二百零三條分別定有明文。本件原告請求被告
    連帶賠償一百五十七萬五千六百十八元，無確定期限、以支付金錢為標的，又未
    約定利率，則其併請求自起訴狀繕本送達被告之翌日即九十一年八月六日起至清
    償日止，按週年利率百分之五計算之利息，為有理由，應予准許。逾此部分之請
    求，則於法不合，應予駁回。
七、本件事實已臻明確，兩造其餘之攻擊或防禦方法，及未經援用之證據，經本院斟
    酌後，認為與判決基礎之事實並無影響，均不足以影響本裁判之結果，自無庸一
    一詳予論駁之必要，併此敘明。
八、本件兩造均陳明願供擔保，請准宣告假執行及免為假執行，經核有關原告勝訴部
    分，合於法律規定，爰分別酌定相當擔保金額准許之，至於原告其餘假執行之聲
    請，因訴之駁回而失所附麗，應併予駁回，附此敘明。
九、結論：本件原告之訴，為一部有理由，一部無理由，並依民事訴訟法第七十九條
    、第八十五條第二項、第三百九十條第二項、第三百九十二條，判決如主文。
中　　　華　　　民　　　國　　　九十三　　年　　四　　　月　　　一　　　日
                                臺灣桃園地方法院民事第一庭
~B法　　　官　林曉芳
右為正本，係照原本作成。
如對本判決上訴，須於判決送達後廿日內向本院提出上訴狀
中　　　華　　　民　　　國　　　九十三　　年　　四　　　月　　　一　　　日
~B書　記　官　陳玲莉
